臺灣嘉義地方法院刑事判決
111年度易字第332號
公  訴  人  臺灣嘉義地方檢察署檢察官
被      告  張郡捷




選任辯護人  嚴庚辰律師
            許嘉樺律師
被      告  黃筠凱





上列被告等因竊盜案件，經檢察官提起公訴（111年度偵字第475
0號、第5311號、第6243號），本院判決如下：
    主  文
一、張郡捷㈠共同犯侵入住宅竊盜罪，累犯，處有期徒刑柒月。㈡
    又共同犯侵入住宅竊盜罪，累犯，處有期徒刑柒月。㈢又共
    同犯侵入住宅竊盜罪，累犯，處有期徒刑捌月。㈣又共同犯
    侵入住宅竊盜罪，累犯，處有期徒刑拾月。應執行有期徒刑
    壹年陸月。
二、黃筠凱㈠共同犯侵入住宅竊盜罪，處有期徒刑陸月，如易科
    罰金，以新臺幣壹仟元折算壹日。㈡又共同犯侵入住宅竊盜
    罪，處有期徒刑陸月，如易科罰金，以新臺幣壹仟元折算壹
    日。㈢又共同犯侵入住宅竊盜罪，處有期徒刑陸月，如易科
    罰金，以新臺幣壹仟元折算壹日。㈣又共同犯侵入住宅竊盜
    罪，處有期徒刑柒月。所犯得易科罰金部分，應執行有期徒
    刑拾月，如易科罰金，以新臺幣壹仟元折算壹日。扣案之犯
    罪所得新臺幣肆萬貳仟貳佰元，沒收；未扣案之犯罪所得新
    臺幣柒仟捌佰元，沒收，於全部或一部不能沒收或不宜執行
    沒收時，追徵其價額。
    犯 罪 事 實
一、張郡捷、黃筠凱共同意圖為自己不法之所有，基於竊盜之犯
    意聯絡，分別為下列犯行：
（一）於民國111年4月13日上午9時4分許，張郡捷駕駛車牌號碼
      0000-00號自用小客車（該車係張郡捷所購買之權利車，
　　　常在下述犯案離去時改懸掛向友人借得之BNC-1780號車牌
      ），搭載黃筠凱前往黃昱曈位於嘉義縣○○鄉○○村00鄰○○○0
      0號之住宅，由黃筠凱負責把風，張郡捷則開啟未上鎖之
      大門後侵入其內，再竊取黃昱曈所有裝設在客廳及房間內
      之小米監視器2臺（價值共新臺幣【下同】4,500元）。
（二）於111年4月18日中午12時52分許，張郡捷駕駛上開車輛搭
      載黃筠凱，前往翁國烔位於嘉義縣○○鄉○○村00號之住宅，
      由黃筠凱負責把風，張郡捷則開啟未上鎖之大門後侵入其
      內，再竊取翁國烔所有放置在房間內之監視器主機1臺（
      價值5,000元）。
（三）於111年4月19日上午11時30分許，張郡捷駕駛上開車輛搭
      載黃筠凱，前往翁旗滿位於嘉義縣○○鄉○里村○○000號之住
      宅，由黃筠凱負責把風，張郡捷則開啟北側建築之木門後
      侵入其內，再竊取翁旗滿所有放置在房間內床墊下紙袋內
      之現金4萬6,500元。
（四）於111年4月27日上午10時許，張郡捷駕駛上開車輛搭載黃
      筠凱，前往張宸榞位於嘉義縣○○鄉○○村00鄰○○○00號之住
      宅，由黃筠凱負責把風，張郡捷則開啟側門後侵入其內，
      再竊取屋內現金及金飾共計價值約20萬元，黃筠凱同時竊
      取裝設在前門及後門之監視器鏡頭2支。
二、案經嘉義縣警察局朴子分局報告及黃昱曈、翁國炯、翁旗滿
    分別訴由嘉義縣警察局水上分局、布袋分局報告臺灣嘉義地
    方檢察署檢察官偵查起訴。
    理  由
一、程序部分：
    按檢察官代表國家提起公訴，依檢察一體原則，到庭實行公
    訴之檢察官如發現起訴書認事用法有明顯錯誤，亦非不得本
    於自己確信之法律見解，於論告時變更起訴之法條，或於不
    影響基本事實同一之情形下，更正或補充原起訴之事實（最
    高法院100年度台上字第4920號判決意旨可資參照）。就被
    告張郡捷、黃筠凱所涉本案犯罪事實㈣部分竊盜之財物內容
    ，業經檢察官當庭更正並補充如犯罪事實欄所示（本院卷第
    227頁），核檢察官上開更正之事實，與原起訴書所載之基
    本事實同一，是上開更正於法自無不合，合先敘明。
二、認定犯罪事實所憑之證據及理由：
　　上揭犯罪事實，業據被告張郡捷、黃筠凱於本院審理程序中
    均坦承不諱，並有下列證據可為佐證，足認被告之自白與事
    實相符，本案事證明確，被告2人犯行均堪認定：
（一）供述證據：
　  1.證人即被害人黃昱曈於警詢之證述（警0000000000卷第12
      -13頁）。
　  2.證人即被害人翁國炯於警詢之證述（警000000000卷第17-
      18頁）。
　  3.證人即被害人翁旗滿於警詢之證述（警000000000卷第20-
      21頁）。
　  4.證人即被害人張宸榞於警詢之證述（警000000000卷第23-
      24頁）。
（二）非供述證據：
    1.張郡捷指認黃筠凱之指認犯罪嫌疑人紀錄表（警00000000
      00卷第14-16頁）。
　　2.監視器影像畫面翻拍照片（警0000000000卷第17-21頁）
    3.本院搜索票、嘉義縣警察局布袋分局搜索扣押筆錄、扣押
      物品目錄表（警000000000卷第29-35頁）。
    4.黃筠凱之指認犯罪嫌疑人紀錄表（警000000000卷第40-41
      頁）。
    5.監視器影像畫面翻拍照片（警000000000卷第42-43頁）。
    6.現場及監視器影像畫面翻拍照片（警000000000卷第45-51
      頁）。
    7.扣押物品照片(警000000000卷第52頁、偵5311卷第111頁)
    8.車輛詳細資料報表（警000000000卷第53-54頁）。
    9.嘉義縣警察局現場勘察採證報告（偵5311卷第61-81號）
    10.本院通信調取票、通聯調閱查詢單（偵5311卷第125-135
       頁）。
    11.車牌辨識系統資料（偵5311卷第137-143頁）。
    12.現場照片（警0000000000卷第5-9頁）。
    13.自願受搜索同意書、本院搜索票、嘉義縣警察局朴子分
       局搜索扣押筆錄、扣押物品目錄表、扣押物品收據（警0
       000000000卷第21-29頁）。
    14.具領保管單（警0000000000卷第31頁）。
    15.現場照片、監視器翻拍照片、扣押物照片(警0000000000
       卷第35-49頁）。
三、論罪科刑：    
（一）論罪：核被告張郡捷、黃筠凱所為，均係犯刑法第321 條
      第1項第1款之侵入住宅竊盜罪。
（二）共同正犯：被告張郡捷、黃筠凱就本件4次犯行，均有犯
      意聯絡及行為分擔，應論以共同正犯。
（三）數罪併罰：被告張郡捷、黃筠凱先後4次竊盜犯行，犯意
      各別，行為互殊，應予分論併罰。　　　
（四）關於累犯加重之說明：
    1.按最高法院刑事大法庭110年度台上大字第5660號裁定認
      為，被告構成累犯之事實及應加重其刑之事項，均應由檢
      察官主張並具體指出證明之方法後，經法院踐行調查、辯
      論程序，方得作為論以累犯及是否加重其刑之裁判基礎。
      經查，被告張郡捷前曾犯侵入住宅竊盜罪，經本院以110
      年度易字第81號判決判處有期徒刑6月確定，於110年8月1
      3日易科罰金執行完畢乙節，業據檢察官提出該案判決及
      臺灣臺中地方檢察署繳納罰金通知單各1份在卷可憑（本
      院卷第203-208頁），核與卷附臺灣高等法院被告前案紀
      錄表相符，復為被告及辯護人所不爭執，被告張郡捷受有
      期徒刑之執行完畢後5年內，故意再犯本件有期徒刑以上
      之罪，為累犯。
　　2.至於累犯是否應加重本刑，司法院大法官會議釋字第775
      號解釋係表示「除個案應量處最低法定刑、又無法適用刑
      法第59條在內減輕規定之情形時，法院才應依本解釋意旨
      裁量不予加重最低本刑」（最高法院109年度台上字第449
      1號、109年度台非字第139號、第170號判決參照）。對此
      ，檢察官已具體說明被告張郡捷於前案與本案之行為，犯
      罪手法、目的、罪質均屬侵入他人住宅行竊之模式，可見
      被告在本案所為仍有特別惡性，及對刑罰反應力薄弱之情
      形。本院審酌上情，認檢察官已就被告本案構成累犯之事
      實及應加重其刑之事項，具體指出證明方法，盡其主張及
      說明責任，參酌就被告張郡捷本案竊盜之犯罪內容以觀，
      亦難認有應予從寬量處最低法定刑，否則即屬過苛之情事
      ，故本院綜合裁量後，認本案仍應依刑法第47條第1項累
      犯規定加重本刑。
（五）量刑：爰以行為人之責任為基礎，審酌被告張郡捷、黃筠
      凱多次遠道從其等住所地臺中地區至案發地點行竊，使警
      方不易從地緣關係查知其等身分，且被告犯案前後還懸掛
      不同車牌，亦增加警方查緝難度，堪認本件為計畫型犯罪
      ，被告主觀惡性甚重。參酌被告2人於光天化日下侵入住
      宅竊取財物，破壞鄉間純樸社區環境，嚴重危害居家安寧
      ，亦不尊重被害人財產權益，行為實值非難。斟酌被告張
      郡捷在本案係駕車前往及下手行竊之主謀，而被告黃筠凱
      大多則是配合把風之犯罪參與程度，以及本案各次竊盜之
      財物價值。酌以被告2人犯後坦承犯行，且與被害人達成
      和解，有調解筆錄1份在卷可稽（本院卷第151頁），但實
      際上賠償金額係由被告張郡捷友人支付之犯後態度（本院
      卷第244頁）。另考量被告2人均有竊盜罪之前科素行（上
      述作為被告張郡捷累犯基礎事實之前科，不再重複評價）
      ，竟再度犯同質之罪，品行欠佳，為彰顯刑罰特別預防之
      目的，本件犯行不宜輕縱。兼衡被告張郡捷自述國中畢業
      之智識程度、與前女友育有1子已成年、羈押前從事油漆
      工及粗工、月薪2萬元至5萬元；被告黃筠凱自述高中肄業
      之智識程度、未婚無子、羈押前擔任白牌計程車司機、月
      薪3萬元之家庭經濟狀況（本院卷第247頁）等一切情狀，
      分別量處如主文所示之刑。本院另審酌被告2人所犯各次
      犯行犯罪動機相同，犯罪時間接近，侵害法益不同等各罪
      關係，分別定如主文所示之應執行刑，並就得易科罰金部
      分，併諭知易科罰金之折算標準，以示懲儆。
四、沒收：
（一）按為避免被告因犯罪而坐享犯罪所得，顯失公平正義，且
      與任何人都不得保有犯罪所得之原則有悖，亦難以預防犯
      罪，新修正刑法第38條之1 第1 項乃明定被告之犯罪所得
      應予沒收。然為符合比例原則，兼顧訴訟經濟，另於同法
      第38條之2 第2 項增訂過苛調節條款，於宣告沒收或追徵
      於個案運用有過苛之虞、欠缺刑法上之重要性、犯罪所得
      價值低微，或為維持受宣告人生活條件之必要等情形，得
      不予宣告沒收或酌減之，以節省法院不必要之勞費，並調
      節沒收之嚴苛性。經查，本案被告張郡捷竊取犯罪事實欄
      所示黃昱曈等4人之財物固為犯罪所得，然被告張郡捷事
      後已與全部被害人達成和解，其中被害人黃昱曈、翁國烔
      、翁旗滿部分均已依和解條件全數賠償，有本院調解筆錄
      、電話紀錄表及匯款申請書在卷可查（本院卷第151、169
      、211、212頁）；至於被害人張宸榞部分亦已支付首期和
      解金10萬元，而末期和解金10萬元被告張郡捷之辯護人則
      稱會如期在111年9月10日支付（本院卷第250-251頁）。
      本院考量雙方已達成和解，且被告張郡捷已依約支付大部
      分賠償金，倘若再就被告上開犯罪所得諭知沒收，將使被
      告張郡捷承受過度之不利益，顯屬過苛，爰依刑法第38條
      之2第2項規定，不予宣告沒收。
（二）按犯罪所得之沒收或追徵，在剝奪犯罪行為人之實際犯罪
      所得，其重點在於所受利得之剝奪，故無利得者自不生剝
      奪財產權之問題，是有關共同正犯犯罪所得的沒收、追繳
      或追徵，本院新見解，已經不採共犯連帶說，改由法院視
      具體個案的實際情形而就共犯各人所分得，具有事實上處
      分權限之物，予以個別處理。至於共同正犯各人有無犯罪
      所得，或其犯罪所得之多寡，應由事實審法院綜合卷證資
      料及調查所得認定之。又犯罪行為人雖已與被害人達成和
      解，但完全未賠償或僅賠償其部分損害，致其犯罪所得尚
      超過其賠償被害人之金額者，法院為貫徹前揭新修正刑法
      之理念（即任何人都不能坐享或保有犯罪所得或所生利益
      ），仍應就其犯罪所得或所生利益超過其已實際賠償被害
      人部分予以宣告沒收（最高法院108年度台上字第421號、
      107年度台上字第1865號判決參照）。經查，被告黃筠凱
      於本院審理時供稱：我跟被告張郡捷行竊後分贓只有分到
      金飾，我拿去變賣約5、6萬元等語（本院卷第133頁）。
      又被告黃筠凱事後雖有參與本件和解，但和解金額自己並
      未支出等情，業據被告黃筠凱自承在卷（本院卷第250頁
      ）。足見被告黃筠凱與被害人所達成者只是形式上和解，
      原本被告黃筠凱所取得之不法利得並未遭到剝奪，參照前
      揭最高法院判決意旨及對被告最有利方式認定，仍應沒收
      被告黃筠凱之犯罪所得即變賣金飾之財產上利益5萬元，
      以杜絕犯罪誘因。另金錢為代替物，重在兌換價值，而不
      在原物，自不能拘泥於沒收原物之理論，認沒收犯罪所得
      以原來所交付之金錢為限，僅需屬於犯罪行為人之財產即
      可（最高法院106年度台抗字第1071號裁定、102 年度台
      上字第2493號判決意旨參照）。被告黃筠凱雖供稱警方於
      搜索時在其住處查扣之4萬2,200元與本案無關，但被告收
      取前述變賣金飾所得後已與身上其他現金合併而混同，自
      應從上開扣案現金沒收本案犯罪所得，從而扣案之4萬2,2
      00 元，仍應認定為犯罪所得而依刑法第38條之1 第1 項
      前段規定宣告沒收之；剩餘之不法獲利7,800 元雖未扣案
      ，然既係犯罪所得之財物，仍應宣告沒收，於全部或一部
      不能沒收或不宜執行沒收時，追徵其價額。
（三）至其餘扣案之衣服、短褲、拖鞋、車牌及手機，尚與被告
      所涉本案犯行無直接相關，爰不予諭知沒收，附此敘明。
據上論斷，應依刑事訴訟法第299 條第1 項前段（依刑事判決精
簡原則，僅記載程序法條），判決如主文。
本案經檢察官柯文綾提起公訴，檢察官江金星到庭執行職務。
中　　華　　民　　國　　111 　年　　8 　　月　　30　　日
                  刑事第七庭    法　官　洪裕翔
以上正本證明與原本無異。
如不服本判決應於收受判決後20日內向本院提出上訴書狀，並應
敘述具體理由；其未敘述上訴理由者，應於上訴期間屆滿後20日
內向本院補提理由書（均須按他造當事人之人數附繕本）「切勿
逕送上級法院」。告訴人或被害人如對於本判決不服者，應具備
理由請求檢察官上訴，其上訴期間之計算係以檢察官收受判決正
本之日期為準。
中　　華　　民　　國　　111 　年　　8 　　月　　30　　日
                                書記官　李佳惠
附錄法條：
中華民國刑法第321條
犯前條第1項、第2項之罪而有下列情形之一者，處6月以上5年以
下有期徒刑，得併科50萬元以下罰金：
一、侵入住宅或有人居住之建築物、船艦或隱匿其內而犯之。
二、毀越門窗、牆垣或其他安全設備而犯之。
三、攜帶兇器而犯之。
四、結夥三人以上而犯之。
五、乘火災、水災或其他災害之際而犯之。
六、在車站、港埠、航空站或其他供水、陸、空公眾運輸之舟、
    車、航空機內而犯之。
前項之未遂犯罰之。